【裁判字號】    99,交聲,534
【裁判日期】    990521
【裁判案由】    違反道路交通管理處罰條例聲明異議
【裁判全文】
臺灣臺北地方法院交通事件裁定         99年度交聲字第534號
原處分機關  臺北市交通事件裁決所
異  議  人
即受處分人  乙○○
上列異議人即受處分人因違反道路交通管理處罰條例案件，對於
臺北市交通事件裁決所於99年4月7日所為之處分（原處分案號：
北市裁罰字第裁22-C00000000號）聲明異議，本院裁定如下：
    主  文
異議駁回。
    理  由
一、本件原處分機關即臺北市交通事件裁決所以異議人即受處分
    人乙○○於民國99年2 月7 日下午9 時5 分許，駕駛車牌號
    碼843-DK號營業一般小客車，在臺北縣仁愛路與永和路口，
    因有「駕車行經有燈光號誌管制之交叉路口闖紅燈」之違規
    ，為員警當場發現而予以攔停製單告發。嗣異議人於應到案
    日期前提出申訴，原處分機關函請原舉發機關調查結果，仍
    認異議人有前揭違規行為，原處分機關乃依道路交通管理處
    罰條例第53條第1 項、第63條第1 項第3 款（裁決書漏引第
    3 款）規定，裁處異議人罰鍰新臺幣（下同）2,700 元，並
    記違規點數3 點。
二、聲明異議意旨略以：當時是黃燈將變紅燈，異議人從仁愛路
    左轉永和路，而且橫向的交通號誌還是綠燈；況且因為秒差
    及橫向仍為綠燈之故，一般均以規勸，而不是取締告發，因
    此對原處分不服，爰聲明異議等語。
三、按汽車行駛至交岔路口，其行進、轉彎，應遵守燈光號誌或
    交通指揮人員之指揮，遇有交通指揮人員指揮與燈光號誌並
    用時，以交通指揮人員之指揮為準。又汽車駕駛人，行經有
    燈光號誌管制之交岔路口闖紅燈者，處新臺幣1,800 元以上
    5,400 元以下罰鍰。道路交通安全規則（下稱交通規則）第
    102條第1款，道路交通管理處罰條例（下稱處罰條例）第53
    條第1 項分別定有明文，另汽車駕駛人違反處罰條例第53條
    者，除依原條款處罰鍰外，並記違規點數3 點，處罰條例第
    63條第1項第3款亦規定甚明。
四、經查：
  (一)本件異議人於前揭時間、地點左轉至永和路，隨即為臺北縣
    政府警察局永和分局中正橋派出所員警甲○○攔停並製單舉
    發其有闖紅燈之違規行為等情節，均為異議人所不爭執，且
    有原舉發通知單、原裁決書等在卷可參。又本件異議人違規
    之經過，業經證人即員警甲○○到庭具結證稱：那時我是執
    行巡邏勤務，我騎車走永和路行經仁愛路，看到永和路跟仁
    愛路前面T 字路口燈號為黃燈，我停下來後來轉為紅燈，我
    看到後來843-DK小客車從我後方的對向車道逆向左轉到永和
    路，我開警示燈上前攔停，告知他違規事實並告發，我說他
    逆向左轉的意思是我在車道停等紅綠燈，他不能穿過，所以
    要繞到對向車道過去等語。又經本院訊以：「你有親眼看到
    843-DK小客車穿越停止線當時燈號是紅燈？」，答稱：「已
    經顯示紅燈，才從我們後方左轉過去。」，訊以：「異議人
    稱他是搶黃燈通過有何意見？」，答稱：「我不認同，因為
    我們已經在等紅燈，我們已經停下來靜止，他才從後面過去
    。」，訊以：「你是停下來多久後，異議人才過去？」，答
    稱：「應該有二秒左右。」，訊以：「可是據你所說在停下
    來之前還是黃燈？」，答稱：「我準備要停時是黃燈沒有錯
    ，在前方30公尺，我放慢速度，我停下來就是紅燈，過1 、
    2 秒他才從後方左轉過去。」等語綦詳（見本院卷第14頁反
    面起），足見證人係因見燈號已轉為黃燈，評估不能通過路
    口後，才減速於該路口停等紅綠燈，而此時異議人始從其後
    方逆向行駛對向車道，並闖越紅燈左轉甚明；而證人既然是
    在該路口前停等紅綠燈，參以其檢附之現場地圖、現地勘查
    照片4 幀（見本院卷第18頁），證人當時所在位置可清晰觀
    看紅燈亮起時異議人是否已經通過路口，而無誤認、誤判之
    可能，復審酌證人甲○○身為執法人員，當日係執行例行之
    巡邏勤務，其於事前實無可能預見何人將於何時、何處違規
    ，又證人與異議人既素不相識，且無任何宿怨仇隙，依常理
    而言，實無在執行交通勤務中，刻意無端舉發異議人，並甘
    冒偽證之罪責，於本院調查中到庭具結為虛偽之陳述，以羅
    織誣陷異議人之必要，其證言之可信性應可獲得擔保。且其
    關於舉發經過之證述內容甚為詳盡，亦均合於常情而無矛盾
    齟齬。綜合以上各情，應認證人甲○○上開證詞為可採。
  (二)異議人辯稱係於黃燈快要變紅燈時即左轉永和路云云，因與
    證人所見不同，已難採信；而按圓形黃色燈光號誌，係用以
    警告車輛駕駛人及行人，表示紅色燈號即將顯示，屆時將失
    去通行路權，道路交通標誌標線號誌設置規則第206 條第4
    點規定甚明，又黃色燈光號誌最長不過數秒，車輛如已進入
    路口或在路口前方不及剎車時，應迅速通過，如不及通過，
    則應減速並停等，此乃一般駕駛人具有之常識，即使異議人
    原先之目的，係要搶在黃燈尚未轉為紅燈之際通過路口，其
    當初決定要搶黃燈穿越時，對於黃燈時間甚為短暫，其可能
    來不及在紅燈亮起前通過之情，早有預見，更何況當時員警
    早已在路口前方停等，異議人係為通過路口而刻意繞行至對
    向車道，顯見其並無不及剎停之情事。是異議人空言否認違
    規云云，洵無足採。從而，本件異議人有上開闖紅燈之違規
    行為，至為明確，原處分機關依法裁罰，應無不合。
五、綜上所述，異議人確有在上開時、地，行經有燈光號誌管制
    之交叉路口闖越紅燈之違規行為，則原處分機關依前開道路
    交通管理處罰條例第53條第1 項、第63條第1 項第3 款（裁
    決書漏引第3 款）、處理細則第41條、第43條、第44條、第
    67條及裁罰基準表之規定，裁處異議人罰鍰2,700 元，並記
    違規點數3 點，核無違誤。本件異議人之異議為無理由，自
    應裁定將其異議駁回。
據上論斷，應依道路交通案件處理辦法第19條，裁定如主文。
中    華    民    國    99    年    5     月    21    日
                        交通法庭  法  官  陳思帆
上正本證明與原本無異。
如不服本裁定，應於裁定送達後5日內向本院提出抗告狀。
                                  書記官  林素霜
中    華    民    國    99    年    5     月    21    日

司法院資訊處製作；財團法人民間司法改革基金會備份。
